臺灣高等法院臺中分院民事裁定
110年度訴聲字第4號
聲  請  人  毛淑芬  
相  對  人  陳玠宇  
            陳靖雯  
            洪錦聰  

共      同
代  理  人  練家雄律師
複 代 理人  張芸慈律師
            王韋甯  
上列聲請人因與相對人間請求履行契約等事件（本院110年度重
上字第26號），聲請許可為訴訟繫屬事實之登記，本院裁定如下
：
    主  文
聲請駁回。
    理  由
一、聲請意旨：聲請人與相對人間就如附表所示土地及建物（合
    稱系爭不動產）之履行契約等事件，現由本院110年度重上
    字第26號（下稱本案訴訟）繫屬審理中，因兩造現登記為系
    爭不動產之公同共有人，但相對人會出售系爭不動產，為使
    第三人知悉訟爭情事，以便阻卻第三人因信賴登記而取得系
    爭不動產所有權，及避免確定判決效力所及之第三人受不測
    之損害，爰依民事訴訟法第254條第5項規定，聲請裁定許可
    為訴訟繫屬事實之登記等語。
二、相對人陳述：聲請人於本案訴訟請求相對人應將系爭不動產
    所有權移轉登記予聲請人，所主張之訴訟標的法律關係為聲
    請人與訴外人０００間民國100年10月18日債務返還協議書（下
    稱系爭協議）所生之債權關係，並非基於物權關係，本件聲
    請與民事訴訟法第254條第5項之規定不符等語。
三、按訴訟標的基於物權關係，且其權利或標的物之取得、設定
    、喪失或變更，依法應登記者，於事實審言詞辯論終結前，
    原告得聲請受訴法院以裁定許可為訴訟繫屬事實之登記，民
    事訴訟法第254條第5項定有明文；此規定依同法第463條，
    於第二審程序準用之。揆諸民事訴訟法第254條於106年6月1
    4日修正公布之修正理由第3點：「現行條文第5項規定旨在
    藉由將訴訟繫屬事實予以登記之公示方法，使第三人知悉訟
    爭情事，俾阻却其因信賴登記而善意取得，及避免確定判決
    效力所及之第三人受不測之損害。其所定得聲請發給已起訴
    證明之當事人，係指原告；其訴訟標的宜限於基於『物權關
    係』者，以免過度影響被告及第三人之權益。」，準此，法
    院許可為訴訟繫屬事實之登記，必以訴訟標的之權利係本於
    物權關係為請求，且該權利或標的物之取得、設定、喪失、
    變更依法應登記者為要件，二者缺一不可。倘原告起訴所主
    張為訴訟標的之法律關係，為債之關係者，自不得為上開聲
    請。
四、經查，聲請人於本案訴訟係基於與其母親即０００（於108年3
    月7日死亡）於100年10月18日所簽立之系爭協議及民法第19
    9條規定等法律關係，求命相對人應將系爭不動產所有權移
    轉登記予聲請人，有聲請人提出之本案訴訟原法院108年4月
    25日民事起訴狀（臺灣臺中地方法院108年度重訴字第460號
    卷一第13頁）、108年8月6日言詞辯論筆錄（同上卷第94頁
    ），及本院110年4月22日準備程序筆錄（本院卷二第18頁）
    等件可佐，則聲請人提起之本案訴訟訴訟標的係基於債權關
    係而為請求，並非物權關係。從而，本件聲請核與民事訴訟
    法第254條第5項所定要件不符，不應准許。
五、據上論結，本件聲請為無理由，爰裁定如主文。
中　　華　　民　　國　  110　　年　　 4　　月　　29   日
　　　　　　　　民事第一庭    審判長法　官  張瑞蘭
　　　　　　　　　　　　　　　　    法　官  蔡秉宸
　　　　　　　　　　　　　　　　    法　官  林孟和
正本係照原本作成。
如不服本裁定應於裁定送達後10日內向本院提出抗告狀（須按他
造人數附具繕本），繳納抗告裁判費新台幣1000元整。

　　　　　　　　　　　　　　　　    書記官  陳志德

中　　華　　民　　國　　110 　年　　5 　　月　　3 　　日
附表
（系爭不動產登記謄本出處：本案訴訟原法院卷一第205-221頁
）
編 號 土地坐落    面積 (平方公尺) 權利範圍   縣市 鄉鎮市區   段  地號   1 臺中市 ００ ０００ 00000 000 公同共有   1分之1 2 臺中市 ００ ０００ 00000 000 同上  建物建號    總面積 (平方公尺) 權利範圍 3 臺中市○區○○○段00000 0○○號碼臺中市○區○○○街0段000號)    119.74 公同共有 1分之1